【裁判字號】    98,易,243
【裁判日期】    981123
【裁判案由】    家庭暴力防治法
【裁判全文】
臺灣新竹地方法院刑事判決               98年度易字第243號
公  訴  人  臺灣新竹地方法院檢察署檢察官
被      告  甲○○
上列被告因違反家庭暴力防治法案件，經檢察官提起公訴（98年
度偵字第6361、7123號），本院依簡式審判程序判決如下：
    主  文
甲○○犯違反保護令罪，處有期徒刑月，如易科罰金，以新臺
幣壹仟元折算壹日。又犯違反保護令罪，處有期徒刑月，如易
科罰金，以新臺幣壹仟元折算壹日。應執行有期徒刑肆月，如易
科罰金，以新臺幣壹仟元折算壹日。
    事  實
一、緣甲○○係丙○○與乙○○○之子，3 人具有家庭暴力防治
    法第3條第3款所定之家庭成員關係，並共同居住在新竹市○
    區○○里○鄰○○路12號。甲○○於民國98年1月間，因違反
    家庭暴力防治法事件，經其姊姊吳麗美向本院民事庭聲請核
    發通常保護令，本院民事庭則於98年5 月22日以98年家護字
    第128 號民事通常保護令，裁定「相對人（即甲○○）不得
    對家庭成員丙○○、乙○○○實施身體上或精神上不法侵害
    之行為」，上開保護令有效期間為10月。嗣經新竹市警察局
    第一分局樹林頭派出所警員於98年5月28日上午7時許，在甲○○之上開住處內，告知上開民事通常保護令之裁定內容。
    而甲○○既已知悉應遵守之事項，仍分別基於違反上開民事
    通常保護令之犯意，分別為下列行為：
（一）甲○○於98年8月14日上午7時30分許，在上開住處內向丙○○索錢未果，憤而步出門外敲破家中大門玻璃4 片（此
      毀損部分，未據告訴），隨即推倒乙○○○之機車，並俯
      拾地上石頭朝乙○○○胸部丟擲，幸因乙○○○閃避而未
      受傷，甲○○業已違反上開民事通常保護令所定不得對家
      庭成員乙○○○實施精神上不法侵害之裁定內容。嗣經警
      獲報而於98年8月15日上午6時10分前往現場而查悉上情。
（二）甲○○於98年9月16日晚間7時50分許，亦在上開住處內，
      因故與丙○○發生爭執，竟出手推倒丙○○致頭部撞擊椅
      子，復徒手毆打丙○○身體，致使丙○○受有頭部外傷合
      併腦挫傷、右髖挫傷及雙側胸部挫傷等傷害（此傷害部分
      ，業據丙○○於偵查中撤回告訴），復因乙○○○欲出手
      阻擋，甲○○竟施力將乙○○○推至一旁（此施強暴於直
      系尊親屬部分，未據告訴），又見乙○○○聲稱將打電話
      報警，旋摔擲損壞家用電話機1 具（此毀損部分，業據丙○○於偵查中撤回告訴），甲○○業已違反上開民事通常
      保護令所定不得對家庭成員丙○○、乙○○○實施身體上
      或精神上不法侵害之裁定內容。嗣經警於98年9 月16日晚
      上8時30分前往現場處理而查悉上情。
二、案經新竹市警察局第一分局報告臺灣新竹地方法院檢察署檢
    察官偵查起訴。
    理  由
甲、程序部分
    本件被告甲○○所犯違反保護令罪，係非死刑、無期徒刑、
    最輕本刑為3 年以上有期徒刑之罪，被告於本院準備程序進
    行中，就被訴事實為有罪之陳述，經本院認合於刑事訴訟法
    第273條之1第1項之規定，裁定進行簡式審判程序。
乙、實體部分
一、訊據被告甲○○對於事實一（一）、（二）所載之犯罪事實
    ，於本院準備程序、審理中均自白認罪，並經被害人丙○○
    、乙○○○於警詢、偵訊及本院審理中指述、證述歷歷（見
    偵字第6361號偵查卷第7至8頁，偵字第7123號偵查卷第7至8
    、9 至10、33至35頁，本院卷第29至30頁），且有本院98年
    家護字第128 號民事通常保護令、新竹市警察局第一分局保
    護令執行紀錄表、大門碎玻璃照片4 幀（見偵字第6361號偵
    查卷第9 至11、12、17至18頁）；及國軍新竹地區醫院附設
    民眾診療服務處出具之丙○○受傷之診斷證明書、家用電話
    機遭毀損之照片2 幀（見偵字第7123號偵查卷第17、18頁）
    附卷可稽，是認被告上開自白內容應與事實相符，從而，本
    件事證已臻明確，被告2 次違反保護令犯行，均堪予認定，
    自應依法予以論罪科刑。
二、論罪科刑
（一）按本法所稱家庭暴力者，係指家庭成員間實施身體或精神
      上不法侵害之行為，家庭暴力防治法第2條第1款定有明文
      。被告甲○○於98年8月14日上午7時30分許，以暴力舉動
      打破家中大門玻璃4 片、推倒被害人乙○○○之機車，向
      乙○○○胸部丟擲石頭等行為，已造成被害人乙○○○精
      神上的不法侵害；又被告於98年9月16日晚間7時50分許，
      毆打被害人丙○○成傷，且以暴力舉動將被害人乙○○○
      推至一旁、毀損家用電話機1 具，已造成被害人丙○○、
      乙○○○身體上、精神上的不法侵害，皆已屬家庭暴力防
      治法所稱之家庭暴力行為，足以認定。
（二）核被告甲○○所為，係違反法院依家庭暴力防治法第14條
      第1項第1款所為之禁止對家庭成員即本案被害人丙○○與
      乙○○○實施家庭暴力之裁定，而犯同法第61條第1 款之
      違反保護令罪。
（三）被告被告所犯2 次違反保護令罪，犯意各別，行為互殊，
      且犯罪時間、地點並非密接，應予分論併罰。
（四）審酌被告甲○○前於98年1 月間，因違反家庭暴力防治法
      事件，經本院民事庭核發98年家護字第128 號民事通常保
      護令後，被告先後於98年6月6日、98年8月17日2次違反保
      護令犯行，而經本院分別以98年度審竹簡字第783、1106
      號判處拘役50、59日，竟再犯本案2次違反保護令犯行，
      其漠視上開保護令內容，對家庭成員即本案被害人2 人實
      施家庭暴力行為，顯然漠視國家欲促進其家庭和諧所為之
      努力，及其實施上開違反保護令行為之犯罪動機、目的、
      手段、所生危害，及犯罪後態度等一切情狀，認公訴人分
      別求處有期徒刑3 月，尚屬允當，爰分別量處如主文所示
      之刑，並定其應執行之刑，及均諭知易科罰金之折算標準
      。雖刑法第41條業於98年1月21日修正公布，並自98年9月
      1日施行，惟該條第1項之易科罰金之折算標準並未變更；
      又修正前刑法第41條第2項規定移列為同條第8項，非屬關
      於可罰性實體規範或刑度之更易，均不生新舊法比較問題
      ，應依一般法律適用原則，適用裁判時之現行刑法第41條
      第1項前段、第8項規定，併此敘明。
三、據上論斷，應依刑事訴訟法第273條之1第1項、第299條第1
    項前段，家庭暴力防治法第61條第1 款，刑法第11條前段、
    第41條第1項前段、第8項、第51條第5 款，判決如主文。
本案經檢察官陳宏兆到庭執行職務。
中    華    民    國    98    年    11    月    23    日
                  刑事第四庭法  官    黃美文
以上正本證明與原本無異。
如不服本判決應於收受本判決後10日內向本院提出上訴書狀，上
訴書狀應敘述具體理由。上訴書狀未敘述上訴理由者，應於上訴
期間屆滿後20日內補提理由書狀於本院 (均須按他造當事人之人
數附繕本 )「切勿逕送上級法院」。
中    華    民    國    98    年    11    月    24    日
                            書記官    劉亭筠
附錄本案論罪科刑所適用法條全文：
家庭暴力防治法第61條：
違反法院依第14條第1 項、第16條第3 項所為之下列裁定者，為
本法所稱違反保護令罪，處3 年以下有期徒刑、拘役或科或併科
新臺幣10萬元以下罰金：
一、禁止實施家庭暴力。
二、禁止騷擾、接觸、跟蹤、通話、通信或其他非必要之聯絡行
    為。
三、遷出住居所。
四、遠離住居所、工作場所、學校或其他特定場所。
五、完成加害人處遇計畫。


司法院資訊處製作；財團法人民間司法改革基金會備份。
